【裁判字號】    86,易緝,302
【裁判日期】    890927
【裁判案由】    詐欺
【裁判全文】
臺灣桃園地方法院刑事判決                        八十六年度易緝字第三二號
    公  訴  人  臺灣桃園地方法院檢察署檢察官
    被      告  辛○○
右列被告因詐欺案件，經檢察官提起公訴（八十五年度偵字第一五七九六號），本院
判決如左：
        主  文
辛○○無罪。
        理  由
一、公訴意旨略以：被告辛○○係設在台北市○○○路○段三二八號八樓慶記建設股
    份有限公司（下稱慶記公司）之負責人，明知自己經濟能力已陷入窘境，竟仍基
    於意圖為自己不法所有之概括犯意，連續於民國八十四年十一月十一日及八十五
    年一月九日，假借位於桃園縣中壢市○○○路五號之「中壢飛躍龍門第二期預拌
    混凝土工程」為名，分別與廣盟預拌混凝土股份有限公司（下稱廣盟公司）及設
    在桃園縣大園鄉○○路五之二號戊○○○股份有限公司（下稱協旺公司）訂立工
    程契約，由廣盟公司及協旺公司承攬「中壢飛躍龍門第二期預拌混凝土工程」，
    分別向廣盟公司及協旺公司誆稱：若欲承攬該工程，須繳交新台幣（下同）九十
    八萬、三百萬元之履約保證金，使廣盟公司及協旺公司信以為真，分別交付武平
    有限公司、黃鳳展為發票人、台北銀行木柵分行木新辦事處為付款人、發票日為
    八十五年三月十九日、支票號碼為ＭＨ0000000號、面額為九十八萬元支
    票一紙及協旺公司、庚○○為發票人，寶島銀行新莊分行為付款人、發票日分別
    為八十五年一月十日、八十五年二月十日、八十五年三月十日、支票號碼分別為
    ＣＡ0000000號至ＣＡ0000000號、面額各為一百萬元之禁止背書
    轉讓支票三紙，並由廣盟公司、協旺公司陸續運送預拌混凝土至「中壢飛躍龍門
    第二期預拌混凝土工程」工地，施作之工程貨款分別為四十八萬九千二百十九元
    、十萬八千四百九十九元，前者交付慶發建材五金行、黃子榮為發票人、台灣中
    小企業銀行北三重分行為付款人，發票日分別為八十五年二月二十九日、八十五
    年三月三十一日、支票號碼各自為ＡＨ0000000號、ＡＨ0000000
    號、面額各為二十七萬六千三百四十元、二十一萬二千八百七十九元之支票二紙
    作為支付貨款之用；嗣分別於廣盟公司交付與辛○○之九十八萬元履約保證金支
    票一紙兌現後，支付廣盟公司之貨款支票屆期提示遭退票後；協旺公司交付與辛○○之履約保證金支票三紙，辛○○將之持往地下錢莊調現花用，已施作之工程
    款十萬八千四百九十九元求償無門，石淑如、庚○○始知受騙。案經被害人廣盟
    公司代表人石淑如、協旺公司代表人庚○○訴請台灣台北地方法院檢察署檢察官
    呈請台灣高等法院檢察署檢察長核轉台灣桃園地方法院檢察署檢察官偵辦，因認
    被告涉有刑法第三百三十九條第一項詐欺罪嫌等語。
二、按犯罪事實應依證據認定之，無證據不得推定其犯罪事實，又不能證明被告犯罪
    者，應諭知無罪之判決，刑事訴訟法第一百五十四條、第三百零一條第一項定有
    明文。次按刑法第三百三十九條第一項詐欺罪之成立，以意圖為自己或第三人不
    法之所有，以詐術使人將本人或第三人之物交付為要件。所謂以詐術使人交付，
    必須被詐欺人因其詐術而陷於錯誤，若其所用方法，不能認為詐術，亦不致使人
    陷於錯誤，即不構成該罪，有最高法院四十六年台上字第二六０號判例可資參照
    。如僅係民事債務不履行，則與詐欺取財罪無涉，不能以該罪責相繩。公訴意旨
    認被告涉犯詐欺罪嫌，無非以被害人廣盟公司告訴代理人田新華、被害人協旺公
    司告訴代理人甲○○指述，廣盟公司契約書影本一紙、支票影本三紙、送貨單影
    本六十五紙及協旺公司工程合約書一紙、支票影本三紙、送貨單影本十六紙附卷
    可憑附卷可稽等資為論據，固非無見。然訊據被告堅決否認涉有詐欺犯行，辯稱
    ：係因房地產不景氣，該建案業主瑞豐建設股份有限公司（下稱瑞豐公司）未付
    工程款，另其有一筆週轉金四千二百二十六萬元因案遭扣押故未能付款，並非蓄
    意詐欺等語。經查，告訴人廣盟公司確有於八十四年十一月十一日與慶記公司訂
    立工程合約，並依約運送混凝土至上開工地合計貨款四十八萬九千二百十九元，
    另慶記公司並向廣盟公司借款九十八萬元；另告訴人協旺公司確於八十五年一月
    九日與慶記公司簽訂工程合約書，慶記公司依約收取協旺公司履約保證金總計金
    額三百萬元之支票三紙，協旺公司依約運送混凝土至該工地合計貨款十萬八千四
    百九十九元；嗣慶記公司上開建案停工，所開立予廣盟公司貨款支票二紙合計金
    額四十八萬九千二百十九元遭退票不獲兌現，告訴人廣盟公司九十八萬元之借款
    、告訴人協旺公司三百萬元之之履約保證金及積欠十萬八千四百九十九元貨款，
    均未返還及清償等情，業據被告供承屬實，核與被害人廣盟公司告訴代理人田新
    華、告訴人協旺公司代理人甲○○指訴情節相符，並有預拌混凝土買賣合約書一
    份、支票影本四紙、送貨單六十五紙（廣盟公司部分）、工程合約書一份、支票
    影本三紙、請款明細表二紙、送貨單十四紙（協旺公司）部分附卷可稽。被告所
    負責慶記公司確有承攬瑞豐公司「飛躍龍門第二期新建工程結構部分」工程，慶
    記公司即依約進行迄工地停工止，瑞豐公司尚積欠慶記公司一千餘萬元之工程款
    等情，業據證人即瑞豐公司負責人易宇豐（即己○○）結證屬實，並有工程合約
    一份及桃園縣政府工務局（八二）桃縣工建執照字第二七六號建照執照、估價單
    各一紙在卷可考，足徵被告並非以承攬建案為幌而詐取廣盟公司票款及協旺公司
    履約保證金甚明。再被告確因疑遭案外人丙○○、丁○○、乙○○重利借貸及妨
    害自由案件（丙○○、丁○○、乙○○經台灣士林地方法院八十五年度重訴字第
    一五號判處罪刑，復經台灣高等法院八十六年度上訴字第八一０號判決均無罪）
    ，致其另擔任執行董事之南北營造有限公司承攬國立交通大學綜合一館新建土木
    工程所領取工程款四千三百二十九萬五千三百四十五元（於八十五年三月二十二
    日、同年月二十五日分別匯入二千六百四十九萬一千三百九十二元、一千六百八
    十萬三千九百五十三元至南北公司於陽明山信用合作社成功分社新設帳戶），其
    中四千二百二十六萬元於八十五年三月二十六日匯入丙○○擔任負責人之維颯實
    業有限公司設在上海商業儲蓄銀行（下稱上海銀行）000000000000
    00號帳戶，嗣遭台灣桃園地方法院檢察署檢察官命令扣押，有台灣士林地方法
    院檢察署八十五年三月二十七日士檢宏值字第０００七二一五號函搞一紙、上海
    銀行八十七年七月十日上內字第四六號函暨所附跨行申請書影本五紙、開戶資料
    及往來明細帳卡在卷可考。姑不論被告與案外人丙○○、丁○○、乙○○糾葛孰
    是孰非，然依上開刑事判決認定被告至遲於八十五年三月二十六日仍掌控資金達
    四千二百餘萬，其辯稱有資力非蓄意詐欺等語，即非無稽，不能徒憑被告事後未
    付工程款及償還履約保證金及借款，推定被告係自始蓄意詐騙。綜上所述，本案
    除被告確有積欠告訴人協旺公司貨款十萬八千四百九十九元及履約保證金三百萬
    元，積欠告訴人廣盟公司貨款四十八萬九千二百十九元及借款九十八萬元之事實
    ，並無積極證據足證被告有施用詐術之行為，不能徒憑被告嗣後有不能清償情事
    ，遽為被告不利之認定。此部份應屬單純民事債權債務糾紛，初無繩以詐欺罪刑
    之餘地。此外復查無其他積極證據，足證被告確有公訴意旨所指罪行，本件被告
    犯罪即屬不能證明，自應諭知無罪，以昭審慎。
三、本件被告既經諭知無罪，移送併辦部分（台灣台北地方法院檢察署八十六年度偵
    字第一九六一六號）自無從併予審理，應退由檢察官另為適法處理，附此敘明。
據上論斷，應依刑事訴訟法第三百零一條第一項，判決如主文。
本案經檢察官魏雯祈到庭執行職務。
中      華      民      國    八十九    年      九      月    二十七    日
                                臺灣桃園地方法院刑事第一庭
                                    法  官  熊  祥  雲
右正本證明與原本無異。
如不服本判決，應於判決送達後十日內向本院提出上訴狀( 應附繕本 )，上訴於
臺灣高等法院。
                                    書記官   沈 秀  珍
中      華      民      國     八十九     年      十     月      二     日


司法院資訊處製作；財團法人民間司法改革基金會備份。
